【裁判字號】    95,台上,334
【裁判日期】    950119
【裁判案由】    違反毒品危害防制條例
【裁判全文】
最高法院刑事判決              九十五年度台上字第三三四號
    上  訴  人  甲○○
                        本案.
                        獄執行中）
上列上訴人因違反毒品危害防制條例案件，不服台灣高等法院台
中分院中華民國九十四年九月二十一日第二審判決（九十四年度
上訴字第一七○一號，起訴案號：台灣彰化地方法院檢察署九十
四年度毒偵字第四二一號），提起上訴，本院判決如下：
    主  文
上訴駁回。
    理  由
按刑事訴訟法第三百七十七條規定：上訴於第三審法院，非以判
決違背法令為理由，不得為之。是提起第三審上訴，應以原判決
違背法令為理由，係屬法定要件。且必須依據卷內資料為具體之
指摘，並足據以辨認原判決已具備違背法令之形式，始屬相當。
本件原判決認定上訴人甲○○於民國八十七年間因施用毒品案件
，經台灣彰化地方法院以八十七年度毒聲字第一七三四號裁定觀
察勒戒後，因無繼續施用毒品傾向，而由台灣彰化地方法院檢察
署檢察官處分不起訴確定。又於八十九年間因施用毒品案件，經
同法院以八十九年度毒聲字第一一八七號裁定送觀察勒戒後，認
有繼續施用毒品傾向，而以八十九年度毒聲字第二二一七號裁定
令入戒治處所強制戒治；嗣經同法院以八十九年度毒聲字第四二
三三號裁定停止戒治，所餘戒治期間付保護管束。惟上訴人於保
護管束期間又因施用第一級毒品海洛因，經同法院以八十九年度
毒聲字第五○七八號裁定撤銷停止戒治，而於同年十二月十二日
入戒治處所繼續執行強制戒治，並於九十年七月十七日執行完畢
；而其施用海洛因犯行並經同法院以八十九年度訴字第五四二號
判處有期徒刑一年六月確定。上訴人再於八十九年間因施用毒品
及竊盜案件，分別經台灣彰化地方法院以八十九年度易字第一八
三九號、第一○五一號判決分別量處有期徒刑八月及七月確定，
並定其應執行刑為有期徒刑一年二月確定，復於前揭所處有期徒
刑一年六月執行完畢後接續執行，而於九十二年十月二十三日獲
准假釋出獄，並於九十三年一月一日保護管束期滿未經撤銷假釋
，視為執行完畢。詎上訴人不思悔改，又基於概括之犯意，自九
十三年十二月初某日起，至九十四年四月八日止，在彰化縣社頭
鄉龍井村水井巷三號其住所，連續施用海洛因多次。嗣於同年一
月十九日下午十時四十分許，在彰化縣田中鎮○○里○○路黃昏
市場後方停車場為警查獲，並扣得海洛因二包（合計淨重○．三
一公克）；其後又於同年四月九日下午一時三十分許，在其前揭
住處再度被警查獲等情。因而維持第一審論處上訴人連續施用第
一級毒品（累犯）罪刑之判決，而駁回上訴人在第二審之上訴（
上訴人施用第二級毒品部分業經原審判決確定）。已敘明上揭事
實，業據上訴人自白不諱，並有白色粉末（即海洛因）二包扣案
可資佐證。而上訴人於九十四年四月九日被查獲後，經警採其尿
液送檢驗結果，其尿液確呈嗎啡陽性反應，亦有彰化縣衛生局煙
毒尿液檢驗成績書一份附卷可稽。而上述扣案之白色粉末二包，
經送請法務部調查局鑑定結果，均含有第一級毒品海洛因成分，
合計淨重○．三一公克，亦有該局鑑定通知書一份在卷可憑；足
認上訴人之自白與事實相符，應堪採信。又上訴人有如前揭多次
施用毒品之行為，分別經法院裁定觀察勒戒、強制戒治、停止戒
治付保護管束、撤銷停止戒治繼續執行強制戒治，或由檢察官處
分不起訴，或由法院判處罪刑確定，並定其應執行刑確定而執行
完畢等情，亦有台灣彰化地方法院檢察署刑案資料查註紀錄表，
及台灣高等法院被告全國前案紀錄表各一份在卷可稽。上訴人於
強制戒治執行完畢後五年內，再犯施用第一級毒品罪之本案，依
毒品危害防制條例第二十三條第二項之規定，自應依法論科；為
其所憑之證據及認定之理由。核其所為之論斷，俱與卷內資料相
符，從形式上觀察，原判決並無違背法令之情形。上訴意旨略以
：伊自九十四年四月九日被查獲施用海洛因後，即決心戒毒，此
後即未再施用海洛因，而僅以安非他命代替；原審未審酌刑法第
五十七條所定各款事項，遽予論罪科刑，顯有不當云云。惟查刑
罰之裁量，為事實審法院之職權，倘其所量定之刑罰並未逾越法
定刑之範圍，亦無顯然失入或失出之情形，復於判決理由內具體
說明其如何審酌刑法第五十七條所列各款事項者，自不得任意指
為違法。查施用第一級毒品罪之法定本刑為六月以上五年以下有
期徒刑，原判決論以上訴人連續施用第一級毒品罪（累犯），量
處有期徒刑一年四月，並未逾越該罪法定刑之範圍，亦無顯然失
入或失出之情形；且原判決復於理由內說明其如何審酌刑法第五
十七條所列各款事項之情形綦詳（參見原判決第六頁第八列至第
十二列）。上訴意旨並未具體指摘原判決所科處之刑罰，究竟有
如何違背法令之情形，徒就原判決已詳細審酌及說明之事項，任
意指摘，自不足據以辨認原判決已具備違背法令之形式，揆諸前
揭說明，其上訴為違背法律上之程式，應予駁回。
據上論結，應依刑事訴訟法第三百九十五條前段，判決如主文。
中    華    民    國  九十五  年    一    月   十九   日
                      最高法院刑事第四庭
                          審判長法官  吳  雄  銘
                                法官  池  啟  明
                                法官  劉  介  民
                                法官  郭  毓  洲
                                法官  韓  金  秀
      本件正本證明與原本無異
                                      書  記  官
中    華    民    國  九十五  年    一    月  二十三  日
                                                      Ｑ


司法院資訊處製作；財團法人民間司法改革基金會備份。
